臺灣高等法院交通事件裁定　　　　　　100年度交抗字第145號
抗　告　人　　黃渝
即受處分人
上列抗告人因違反道路交通管理處罰條例案件，不服臺灣臺北地
方法院，中華民國99年12月22日所為裁定（99年度交聲字第1574
號），提起抗告，本院裁定如下：
    主  文
原裁定撤銷，發回臺灣臺北地方法院。
    理  由
一、按汽車駕駛人飲用酒類或其他類似物後其吐氣所含酒精濃度
    超過每公升0.25毫克或血液中酒精濃度超過百分之0.05以上
    者，不得駕車，道路交通安全規則第114 條第2 款定有明文
    。次按，汽車駕駛人駕駛汽車經測試檢定有酒精濃度超過規
    定標準者，處新臺幣（下同）15,000元以上60,000元以下罰
    鍰，並當場移置保管該汽車及吊扣其駕駛執照1 年；汽車駕
    駛人有同條例第35條第1 項規定之情形，應接受道路交通安
    全講習，道路交通管理處罰條例第35條第1 項第1 款、第24
    條第1 項第2 款亦分別定有明文。
二、原審裁定以：抗告人即受處分人黃渝於民國99年7 月25日
    凌晨5 時54分許，酒後駕駛車牌號碼3C－0085號自用小客車
    ，行經臺北市○○○路○ 段15號前，因酒精濃度超過規定標
    準（吐氣所含酒精濃度達每公升0.39毫克），為警掣單舉發
    ，受處分人於到案期日前提出申訴，經原處分機關函請舉發
    單位調查結果，仍認受處分人有該違規行為，原處分機關即
    依道路交通管理處罰條例第35條第1 項第1 款、第24條第1
    項第2 款及違反道路交通管理事件統一裁罰基準表等規定，
    裁處受處分人罰鍰19,500元，吊扣駕駛執照12個月，並應參
    加道路交通安全講習。受處分人否認上情，辯稱：當時車子
    停在路邊，其坐在駕駛座上，沒有開車，沒有酒後駕車云云
    。但查：
（一）證人即舉發員警林彥廷證稱：當時擔服車巡勤務，發現受
      處分人車輛在其前方，有踩煞車燈，欲停在右後方汽車停
      車格，其發覺受處分人車行狀況可疑，因受處分人停在停
      車格前方，跟其他車併排，並無倒車欲停車之意，故下車
      盤檢，當時車上僅受處分人一人，伊請受處分人下車出示
      證件，發現受處分人身上有酒味，請受處分人接受酒精測
      試，測試值達每公升0.39毫克，依法舉發。當時看到受處
      分人之車輛係引擎發動中等語。是受處分人屬酒後駕車違
      規行為，至為明確。
（二）受處分人陳稱：當日係赴臺北市○○○路上之錢櫃KTV 唱
      歌飲酒，舉發當時車輛確實在發動中等語。以本件舉發地
      點在臺北市○○○路○ 段，與其飲酒處有相當距離，若非
      受處分人飲酒後駕車，何以會在該處，甚至車輛引擎仍在
      發動中？原審勘驗證人林彥廷所提錄音光碟，受處分人對
      於員警要求酒測及保管汽車等情，均未曾爭執，若受處分
      人無酒後駕車行為，何以受處分人對於員警酒測、移置車
      輛等舉措，均未爭執？再就員警處理車輛移置車輛之對話
      觀之，員警係直接要求受處分人熄火，並未要求受處分人
      交付車輛鑰匙，以將車輛移置及方便拖吊作業，若受處分
      人車輛確係停在路邊，在該車輛前方尚有其他車輛情況下
      ，受處分人車輛未自路邊停車格駛出，拖吊車輛如何移置
      該車輛？受處分人所辯，已有疑義，更與現場舉發錄音之
      情況相左。又以該舉發錄音譯文觀之，適與證人林彥廷於
      原審所述該車輛是與其他路邊的車輛併排等語相符，故受
      處分人舉發時才未就酒測及移置車輛等舉措爭執，也正因
      該車輛並未停在路邊，係與其他車輛併排，故員警僅要求
      受處分人將車輛熄火，拖吊車前來即可逕自移置該車輛，
      足認受處分人確有於前揭時、地酒後駕車，並經警測試檢
      定其吐氣中所含酒精濃度超過規定標準之違規行為，從而
      ，原處分機關依前揭道路交通管理處罰條例規定據以裁罰
      ，核無違誤，而駁回受處分人之聲明異議。
三、受處分人抗告意旨略以：員警並未提出受處分人酒後駕車之
    錄影或其他證據證明受處分人確有酒後駕車行為，受處分人
    當時確實未駕車，更無與其他車輛併排停車之情況，受處分
    人因從未遇過此類盤查，故全程配合不發一語，然依受處分
    人提出之光碟照片檔可知受處分人正前方為一停車格，正後
    方為一輛深色轎車，並無與其他車輛併排停車，員警陳稱受
    處分人右後方有一停車格，且與其他車輛併排停車云云，與
    事實不符，受處分人質疑原審並未審酌到其所提出之光碟佐
    證前開車輛之停放處。原審僅憑員警所提供之證據與描述，
    未援引受處分人於原審陳述之完整內容，僅截取部分段落文
    字，誤解受處分人確有酒後駕車行為，遽為受處分人不利之
    裁罰，顯有違誤等語。
四、本院查：
（一）受處分人黃渝於99年7 月25日凌晨5 時54分許，在臺北
      市○○○路○ 段15號前，因酒精濃度超過規定標準（吐氣
      所含酒精濃度達每公升0.39毫克），為警掣單舉發，原處
      分機關依道路交通管理處罰條例第35條第1 項第1 款、第
      24條第1 項第2 款及違反道路交通管理事件統一裁罰基準
      表等規定，裁處受處分人罰鍰19,500元，吊扣駕駛執照12
      個月，並命參加道路交通安全講習，為受處分人所不爭執
      ，並有臺北市政府警察局99年7 月25日北市警交字第AEY5
      20303 號舉發違反道路交通管理事件通知書、臺北市交通
      事件裁決所99年8 月17日違反道路交通管理事件裁決書影
      本及送達證書在卷為憑（見原審交聲字第284 號卷第6 頁
      至第8 頁）。
（二）本件舉發員警林彥廷於原審調查時固證稱：受處分人之車
      輛當時係和其他路邊停車之車輛併排，並因受處分人右後
      方有一停車格，受處分人欲倒車以路邊停車等語（見原審
      交聲字第1574號卷第9 頁），然依受處分人所提出之光碟
      照片檔3 幀，顯示受處分人之車輛乃係停放在路邊之停車
      格內，後有一輛深色自用車，前無車輛，亦無與其他車輛
      併排停車之情事（見本院卷第12至16頁），則受處分人抗
      告主張：其當時並無併排停車等語，似非無稽；受處分人
      既無併排停車，原審據此認定受處分人確有酒後駕車之違
      規行為，似已無據，證人林彥廷前開證詞，是否與事實相
      符，即有疑義，其於原審供述之真實性及憑信性為何，容
      有再釐清之必要；是本件員警查獲當時之情狀究係為何？
      受處分人是否確有駕車行為進而與其他車輛併排停車？攸
      關受處分人於查獲當時是否確有酒後駕車之違規行為，原
      審未詳細全盤勾稽、調查，以究實情，遽依證人林彥廷之
      證述、上開舉發通知書、裁決書內容及現場錄音譯文，逕
      為受處分人不利之認定，對於受處分人所提出之前開有利
      證據，卻係隻字未提，即將受處分人之聲明異議駁回，殊
      嫌速斷。受處分人執此指摘原裁定不當，為有理由，為兼
      顧審級利益，爰將原裁定撤銷，發回原審法院詳加審酌，
      更為適法之裁定。
據上論斷，依道路交通管理處罰條例第89條、道路交通事件處理
辦法第25條、刑事訴訟法第413 條前段，裁定如主文。
中    華    民    國   100    年    2     月    8     日
                  刑事第九庭  審判長法  官  陳貽男
                                    法  官  蔡聰明
                                    法  官  蔡守訓
以上正本證明與原本無異。
不得再抗告。
                                    書記官  許俊鴻
中    華    民    國   100    年    2     月    9     日